臺灣高等法院民事判決　　　　　　　 95年度上更(一)字第129號
上　訴　人　丙○○
即被上訴人
被　上訴人　年代數位媒體股份有限公司
即　上訴人　（原名：年代電通股份有限公司）
法定代理人　乙○○
訴訟代理人　牛湄湄律師
上列當事人間請求損害賠償事件，兩造對於中華民國93年11月3
日臺灣臺北地方法院93年度訴字第1777號第一審判決各自提起上
訴，經最高法院第一次發回更審，本院於96年4月10日言詞辯論
終結，判決如下：
    主  文
兩造上訴均駁回。
第二審及發回前第三審訴訟費用，關於本訴部分（除確定部分外
），由丙○○負擔；關於反訴部分，由年代數位媒體股份有限公
司負擔。
    事實及理由
一、程序部分：
  (一)被上訴人即上訴人年代電通股份有限公司，於95年5月11日
    更名為「年代數位媒體股份有限公司」（下稱年代公司），
    有公司變更登記表可參（見本院卷第14頁），僅公司名稱之
    變更，並未變更當事人之同一性，應予准許，合先敘明。
  (二)按第二審訴之變更或追加，非經他造同意不得為之，但請求
    之基礎事實同一者、擴張或減縮應受判決事項之聲明者，不
    在此限，民事訴訟法第446條第1項、第255條第1項第2款、
    第3款定有明文。本件年代公司就反訴部分於最高法院發回
    前，原請求丙○○應給付懲罰性違約金新台幣（下同）200
    萬元及自反訴起訴狀繕本送達翌日起至清償日止，按年息5
    ％計算之利息，嗣減縮聲明請求懲罰性違約金100萬元及法
    定遲延利息（見本院卷第81頁）；另丙○○就本訴部分，其
    請求權基礎原依終止契約之損害賠償請求權（見本院卷第40
    頁、第88頁、第230頁、第287頁反面），嗣追加依契約之法
    律關係請求152萬元（見本院卷第326頁），因請求之基礎事
    實同一，依上開規定，均毋庸對造同意，應予准許。
二、上訴人即被上訴人丙○○（下稱丙○○）起訴主張：
  (一)本訴部分：
    年代公司於民國92年7月間與伊簽訂合約書，聘請伊錄製國
    中基測複習講座教學節目，包含國文、數學、自然、英文、
    社會等五學科，於年代公司之「年代數位學習聯盟」頻道播
    出，由伊任師資之召集人，期間自92年7月26日起至93年7月
    10日止，每週星期六、日下午時間現場錄製播出，每週教學
    時間為10小時，鐘點費為8萬元，每月月底支付。詎年代公
    司未依約於每月底支付鐘點費，92年12月之鐘點費，遲至93
    年1月12日始支付，有遲延給付鐘點費情事；年代公司復於
    93年1月間通知伊，已與優世紀補習教育公司（下稱優世紀
    公司）合作，自同年1月17日起之鐘點費請逕向優世紀公司
    請款。又優世紀公司人員於同年2月6日以電子郵件片面通知
    伊2月7日、8日將停課，同日伊與其他授課老師亦接獲年代
    公司甲○○通知謂優世紀公司簽發之400萬元支票退票，故2
    月7日、8日片面臨時停課未錄影，年代公司顯已違約。伊於
    同年2月10日以電話請求年代公司支付93年1月份之鐘點費，
    因未獲置理，乃表示不再錄製節目，並於同年2月11日以年
    代公司為債務人向原審聲請支付命令，請求年代公司支付違
    約金、鐘點費計424萬元，即為終止契約之意思表示；復於
    同年2月12日親自將4份支付命令聲請狀影本交予年代公司甲
    ○○，同時表示以後老師不會再來錄影等語，亦為終止契約
    之意思表示；再於同年2月17日通知，如於同年2月19日前未
    獲付款，將拒絕再錄製節目，亦屬終止契約之意思表示，惟
    年代公司均不予置理，伊自同年2月21日、22日起拒絕錄製
    節目，年代公司竟於同年2月25日發函終止合約。伊先依終
    止契約損害賠償請求權，次依合約關係請求年代公司應給付
    93年2月7日、8日及21日、22日，2週之鐘點費16萬元及自93
    年2月28日起至同年7月3日止，17週之鐘點費136萬元（計15
    2萬元）及賠償懲罰性違約金200萬元。爰求為命年代公司給
    付352萬元，並願供擔保請准宣告假執行之判決（就本訴之
    懲罰性違約金200萬元部分，更審前本院判決年代公司應給
    付丙○○100萬元，並駁回另100萬元請求，丙○○就敗訴部
    分未上訴，年代公司就100萬元敗訴部分上訴，但為最高法
    院駁回其上訴，均已確定）。
  (二)反訴部分：
    年代公司先前違約告知不再錄製教學節目，復於93年2月12
    日下午臨時通知伊，將於同年2月14日、15日錄製教學節目
    ，伊因不願教學節目開天窗，影響學生權益，乃勉予同意，
    除理化、英文老師已另有行程，理化課改由其他老師代課，
    英文課改以播放教學錄影帶外，其餘老師均準時錄影，而理
    化、英文老師當日無法錄影，實係可歸責年代公司之事由。
    又年代公司拒絕支付93年1月之鐘點費，伊已於93年2月17日
    告知年代公司人員，如於同年2月19日前未領取鐘點費，今
    後老師拒絕錄影，故93年2月21日、22日除國文老師外，其
    餘老師未到場錄影，亦無違約情事。
三、被上訴人即上訴人年代公司則以：
  (一)本訴部分：
    丙○○於簽約後所提出任課老師之學經歷誇大不實，且未依
    92年7月9日會議結論，於4週前提交1個月份之上課教材，致
    伊執行作業困難；另於92年10月18日錄影前1日突然調課，
    造成伊前置作業及製播工作紊亂，同年11月29日又發生自然
    科老師擅自調由生物科老師上課，嚴重影響學生權益。因伊
    之公司會計作業流程，自92年8月起至同年12月止之鐘點費
    ，均經核對後，於次月中旬匯入丙○○在國泰世華銀行帳戶
    內，兩造已默示同意於次月中旬支付鐘點費，無給付遲延情
    事。又年代公司與優世紀公司簽訂合約後，由優世紀公司代
    年代公司履行付款，丙○○係知情且同意，由其於93年2月6
    日以電子郵件回覆優世紀公司之李冰玉主題「鐘點費明細」
    即可證明。
  (二)反訴部分：
    伊先前已通知丙○○93年2月14日、15日要錄影，惟同年2月
    14日理化老師劉國興未到場，臨時改由生物楊婕老師代課，
    英文老師亦未到場，改播教學錄影帶；同年2月21日、22日
    除國文老師到場錄影外，其餘均缺席，為不完全給付，伊已
    於93年2月25日發函終止契約，依兩造合約之約定，請求丙
    ○○賠償懲罰性違約金100萬元及自反訴起訴狀送達翌日起
    至清償日止，按年息5％計算之利息，並願供擔保請准宣告
    假執行（原請求懲罰性違約金200萬元，經最高法院發回更
    審，嗣於本院審理時減縮聲明為100萬元）。
四、原審判決丙○○之本訴、年代公司之反訴均敗訴，兩造各自
    提起上訴，但發回前本院判決年代公司應給付丙○○252萬
    元，並駁回丙○○其餘上訴及年代公司上訴。年代公司不服
    ，提起上訴，經最高法院就年代公司應給付丙○○152萬元
    及駁回年代公司反訴之部分廢棄，發回本院更為審理，並駁
    回年代公司本訴部分之上訴（即年代公司應給付丙○○懲罰
    性違約金100萬元）。是丙○○就本訴部分，聲明：1.原判
    決除確定部分外，關於駁回後開第2項之訴、假執行之聲請
    廢棄。2.上開廢棄部分，年代公司應給付丙○○152萬元。
    年代公司之答辯聲明：上訴駁回。而年代公司就反訴部分，
    聲明：1.原判決不利年代公司部分（除減縮部分外）廢棄。
    2.丙○○應給付年代公司100萬元及法定遲延利息。丙○○
    之答辯聲明：上訴駁回。
五、兩造之不爭執事項如下（見本院卷第260頁、第261頁正、反
    面）：
  (一)年代公司於92年7月間企劃聘請丙○○錄製國中基測複習講
    座教學節目，包含國文、數學、自然、英文、社會等五學科
    ，於其年代數位學習聯盟頻道播出，兩造簽訂之合約書，其
    約定條款為：
    1.甲方 (即年代公司)聘請乙方 (即丙○○)錄製教學節目，
      其範圍為國中基測總複習，包含國文、數學、自然、英文
      、社會等五學科，乙方為師資招 (召)集人。
    2.配合國三學生之複習進度，時間92年7月26日至93年7月10
      日止，每星期六、日下午時間現場錄製播出。
    3.每星期錄製教學時間為10小時，每週鐘點費總計8萬元整
      ，並於每月月底支付教師鐘點費於乙方。
    4.乙方除經甲方同意外，不得再為自己或第三人主講錄製國
      中基測複習教學節目。
    5.乙方為年代數位學習聯盟國中基測複習講座任課教師之召
      集人，師資名單如下：數學科：張弘毅。英文科：傅芷璇
      。自然科：劉國興。國文科：周岱樺。社會科：林鴻文。
    6.乙方及其他任課教師應配合甲方錄製7月15日及7月22日之
      招生講座。
    7.乙方及其他任課教師應配合教學節目錄製所須之前置作業
      。
    8.乙方及其他任課教師需完整提供教學節目錄製及學生上課
      所須之教材內容。
    9.雙方應一本誠信原則，若一方違本約，應賠償他方損失及
      懲罰性違約金200萬元整（合約書見原審訴字卷第9頁）。
  (二)年代公司自92年8月份起至92年12月份止，其鐘點費均係於
    次月中旬匯入丙○○於國泰世華銀行帳戶內。92年12月份之
    鐘點費係於93年1月12日匯入（上訴人存摺影本見原審訴字
    卷第40頁、授課紀錄總覽見原審訴字卷第83頁至第91頁）。
  (三)年代公司於93年1月通知丙○○謂已與第三人優世紀公司合
    作，93年1月17日以後之鐘點費，請逕向優世紀公司請款。
    丙○○在93年2月6日向優世紀公司請求支付亦未獲付款（92
    年12月1日年代公司與優世紀補習教育股份有限公司合作事
    業契約書可參，見原審訴字卷第217頁至第224頁）。
  (四)93年2月6日優世紀公司李冰玉通知上訴人丙○○謂：2月7日
    、8日之國三基測課程暫停，至於鐘點費將以最快時間完成
    請款手續（優世紀公司之電子郵件通知，見原審訴字卷第
    164頁）。同日丙○○與其他授課老師均接獲年代公司甲○
    ○通知，優世紀公司簽發之400萬元支票，發生退票。同年
    月9日丙○○與優世紀公司聯繫，始知優世紀公司業已宣告
    倒閉。
  (五)93年2月11日丙○○以年代公司為債務人，具狀向原審聲請
    年代公司應支付違約金、鐘點費合計424萬元之支付命令。
    丙○○於93年2月11日甲○○以電話通知2月14日及2月15日
    上課進棚攝影事項時，告訴甲○○稱，英文老師及理化老師
    以後都不來上課。同年2月12日丙○○親自帶支付命令聲請
    狀影印本交給甲○○。
  (六)年代公司於同年月12日下午通知14日、15日錄製現場教學節
    目，理化、英文老師因已另有安排活動，其中理化課另行委
    請代課老師（委請生物老師上理化課程），英文課以播放教
    學錄影帶取代之外，其餘科目老師均準時進棚錄製，惟年代
    公司仍未支付93年1月份之鐘點費，丙○○於同年月17日至
    年代公司向經理陳志成表明，若於同年月19日前未獲付款，
    將拒絕再入棚錄製，年代公司仍未支付，丙○○自同年月21
    日、22日起拒絕進棚錄製，同年月25日年代公司即發函終止
    合約。有對話錄音光碟及譯文 (見原審訴字卷第166至第168
    頁)、年代公司致丙○○之電子郵件及存證信函 (見原審訴
    字卷第77至79頁)為憑。
  (七)丙○○所請求懲罰性違約金200萬元，經本院更審前及三審
    判決酌減違約金，即命年代公司應給付100萬元確定。
  (八)年代公司於93年5月14日匯款273,600元予丙○○在國泰世華
    銀行000-00-000000-0號帳戶內，有存摺影本可證（見原審
    訴字卷第39、44頁）。係支付
    1.秋季班之93年1月3日、93年1月4日為10小時，80,000元，
      扣繳10％，計付72,000元。
    2.春季班之93年1月17日、18日，93年1月31日、93年2月1日
      共二週（每週各10小時），為160,000元，扣繳10％，計
      付144,000元。
    3.春季班之93年2月14日、15日僅8小時（扣除英文老師未到
      ，錄製時間為8小時），為64,000元，扣繳10％，計付57,
      600元。以上合計273,600元（見原審訴字卷第134頁）。
  (九)如兩造之契約繼續履約，自93年2月28日至同年7月3日止，
    丙○○應給付國文科老師90,500元、社會科老師61,100元、
    英文科老師58,500元、自然科老師99,000元，總計309,100
    元（計算式見本院卷第273頁至第276頁，有區分正課週數及
    模考及總復習週，本院第287頁、第293頁）。
  (十)93年2月21日、22日丙○○應給付國文科老師之鐘點費為6,5
    00元、社會科老師之鐘點費為4,700元、英文科老師之鐘點
    費為4,500元，自然科老師之鐘點費為6,000元（見本院卷第
    296頁）。
  (十一)93年2月7日、8日丙○○應給付國文科老師之鐘點費為6,500
    元、社會科老師之鐘點費為4,700元、英文科老師之鐘點費
    為4,500元，自然科老師之鐘點費為6,000元（見本院卷第30
    2頁）。
六、兩造爭執之事項如下：
    本訴部分：
    (一)兩造合約書是否因可歸責年代公司事由，而由丙○○合法
      終止契約？
      1.年代公司未於93年1月底給付93年1月份之鐘點費，是否
        構成違約事由？
      2.年代公司臨時通知丙○○取消93年2月7日、93年2月8日
        錄影，將全面停播教學節目並稱丙○○之合約轉賣予優
        世紀公司，並請丙○○直接向優世紀公司請款，是否構
        成違約？
      3.年代公司於93年1月下旬片面告知丙○○，未支付系爭
        合約自春季班（即93年1月17日以後）之鐘點費，是否
        構成違約？
    (二)丙○○是否得依終止契約損害賠償請求權、次依契約之法
      律關係（見本院卷第326頁），請求93年2月7、8日、21日
      、22日二週之鐘點費16萬元及自93年2月28日至同年7月3
      日止計有17週之鐘點費136萬（計152萬元）？
    (三)丙○○請求之損害額，是否應扣除未支付國文、社會、英
      文、自然老師之鐘點費及其本身未有勞務支出之利益？
      反訴部分：
    (一)丙○○是否具可歸責事由，而構成債務不履行之不完全給
      付？
      1.93年2月14日教理化課程之劉國興老師未到場，臨時改
        由生物楊婕老師代課，且英文老師未到，改播教學錄影
        帶？
      2.93年2月21日及93年2月22日除國文老師到場錄影外，其
        餘均缺席？
    (二)年代公司可否依契約之法律關係，請求懲罰性違約金100
      萬元？
七、本院得心證之理由：
  (一)本訴部分：
    1.年代公司具違約之事實：
    (1)年代公司於92年7月間與丙○○簽訂合約書，聘請丙○○
      錄製國中基測複習講座教學節目，包含國文、數學、自然
      、英文、社會等五學科，於年代公司之「年代數位學習聯
      盟」頻道播出，並由丙○○任師資之召集人，期間自92年
      7月26日起至93年7月10日止，每週星期六、日下午時間現
      場錄製播出，每週教學時間為10小時，鐘點費為8萬元，
      於每月月底支付等情，為兩造所不爭執，復有合約書可稽
      （見原審訴字卷第9頁），足信為真實。則依兩造合約之
      約定，年代公司負有提供丙○○及所屬國文等學科老師，
      每週錄製10小時之教學節目及於每月月底支付該月鐘點費
      之義務。
    (2)又給付有確定期限者，債務人自期限屆滿時起，負遲延責
      任，民法第229條第1項定有明文。兩造合約書對鐘點費之
      給付時點，於第3條明定「每月月底支付教師鐘點費」，
      年代公司給付鐘點費已定確定履行期，故就93年1月之鐘
      點費，年代公司應於93年1月31日支付，甚為明確。年代
      公司雖抗辯自92年8月起至同年12月止之鐘點費，均於次
      月中旬始匯款，丙○○已默示同意於次月支付云云。然兩
      造先前於92年11月29日曾發生教師調課情事，當時丙○○
      於92年12月11日中午以電子郵件傳送一份協議書之電子檔
      文件予年代公司甲○○，丙○○於該份電子文件中表示「
      ．．合約中明白規定年代電通需於每月月底付清鐘點（費
      ），但年代方面履（屢）次拖欠達半個月以上（至今未準
      時發放）為此，張弘毅老師（應指丙○○）考慮依該合約
      內容，以存證信函為憑，屆時作為求償違約金額兩百萬之
      用．．」等語（電子文件見原審訴字卷第156、第157頁）
      ，年代公司亦不否認收受上開電子文件（見原審訴字卷第
      207頁第6行），則就丙○○方面而言，其已明白表示希望
      年代公司能依合約約定於每月月底給付鐘點費，即不同意
      拖欠至次月中旬支付，根本無默示同意，自不能以年代公
      司屢次拖欠至次月匯款之事後結果，即推論丙○○有默示
      同意更改鐘點費之給付期，故年代公司辯稱丙○○有默示
      同意云云，殊無足取。
    (3)丙○○主張年代公司於93年1月告知已與優世紀公司合作
      ，並謂自93年1月17日起之鐘點費請丙○○逕向優世紀公
      司請款，嗣優世紀公司承辦人員李冰玉臨時通知93年2月7
      日、8日停課等情，有年代公司於92年12月1日與優世紀公
      司簽訂之合作事業契約為證（見原審訴字卷第217頁至第
      224 頁）。年代公司不否認與優世紀公司合作及93年2月7
      日、8日停課情事，惟抗辯兩造間合約之法律關係未變，
      僅執行事項由優世紀公司代替年代公司履行，為求執行迅
      捷故由優世紀公司直接與丙○○進行連絡云云（見原審訴
      字卷第207頁倒數第2行、第208頁第1、2行）。然如前所
      述，依兩造之契約約定，年代公司負有提供丙○○及所屬
      國文等學科老師，每週錄製10小時教學節目之義務，未經
      丙○○之同意，年代公司不能自行或經由第三人優世紀公
      司通知93年2月7日、8日停課，年代公司上開行為，顯然
      違反契約之約定，足可採信。至年代公司委請優世紀公司
      發放鐘點費一節，僅屬履行給付鐘點費義務之方式調整，
      不涉債權讓與或債務承擔，難認有違約情事，附此說明。
    (4)綜上，年代公司對93年1月之鐘點費未於當月月底支付，
      及經由優世紀公司片面通知93年2月7日、8日停課，均違
      反兩造合約之約定。
    2.丙○○並未合法終止契約：
      按意思表示，指將企圖發生一定私法上效果之意，表示於
      外部之行為而言，除表意人內心之意思外，尚需有外部之
      表示行為，如缺其一，即非意思表示。本件丙○○主張其
      有3次終止契約之意思表示，分別係93年2月11日向原審聲
      請支付命令，請求年代公司支付違約金、鐘點費計424萬
      元；次於同年2月12日親自將4份支付命令聲請狀影本交予
      年代公司甲○○，同時表示以後老師不會再來錄影；再於
      同年2月17日通知年代公司人員如於同年2月19日前未獲付
      款，老師將拒絕再錄製節目等。茲分述如下：
    (1)依卷附之支付命令聲請狀所載，丙○○於「請求之原因及
      事實」係表示「債務人年代電通股份有限公司違反與債權
      人丙○○所訂之合約，故債權人依合約內容之損害賠償，
      請求債務人支付新台幣424萬元整及遲延利息之賠償」等
      語（見原審93年度促字第3602號支付命令卷），並無任何
      終止契約之意思表示，且更表明依合約內容請求損害賠償
      之旨，故丙○○主張以支付命付之聲請為終止之意思表示
      云云，洵屬無據。
    (2)證人李潾（原名甲○○）固到院結證：93年2月12日有
      收到丙○○所交付之文件，其已轉交年代公司等語，但亦
      證稱不記得丙○○說過那些話（見本院卷第288頁反面）
      ，則由該證人之證言，尚不能證明93年2月12日丙○○在
      交付4份支付命令聲請狀影本之同時，有對李潾為終止
      系爭合約之意思表示。丙○○復未能另舉證以實其說，即
      不能證明兩造之合約於93年2月12日終止。
    (3)經檢視丙○○提出為證之其與年代公司經理陳志成對話內
      容，丙○○僅表示：「．．今天已經是2月16日、17日，
      如果在這個禮拜五以前（指93年2月19日），如果我還沒
      有收到上個月鐘點的話，那這個禮拜六、禮拜日，老師還
      是不會準到棚錄影的，因你們沒有準時在月底給」、「就
      好像貨物一樣，沒有收到款項，我不進貨啊！」、「．
      ．我想我還是把話跟你講清楚，如果這個禮拜五，我還沒
      拿到我們1月份的鐘點費的話，那我是不會準時錄影進棚
      的」、「．．．如果廠商沒有收到錢，他是不能進，你知
      道我的意思，沒收到錢，我幹麼進貨」等語（錄音譯文見
      原審訴字卷第166頁至第168頁），即指如於星期五（即2
      月19日）前未領取93年1月之鐘點費，則星期六、日，老
      師將不會進棚錄影，核其談話之內容，應係行使同時履行
      之抗辯權，整段對話之內容並未提及終止契約之意思。故
      丙○○主張於93年2月17日為終止之意思表示云云，亦非
      可採。
    (4)綜上，年代公司固然有違約之事實，惟丙○○主張93年2
      月11日、2月12日、2月17日3度終止契約云云，經本院審
      酌後，均認不生終止契約之效力。則丙○○以終止契約為
      由，請求年代公司負損害賠償責任，給付未能領得之152
      萬元，於法無據，不應准許。又因丙○○未合法終止契約
      ，並無終止契約之損害賠償請求權，故兩造另一爭點：如
      丙○○得請求損害，是否應扣除未支付國文、社會、英文
      、自然老師之鐘點費及其本身未有勞務支出之利益等，即
      無予詳論之必要，併予敘明。
    3.丙○○不能依合約關係，請求152萬元：
    (1)依兩造合約之約定，年代公司自92年7月26日起至93年7月
      10日止，聘請丙○○擔任師資之召集人，錄製國中基測複
      習講座教學節目，每週教學時數為10小時，鐘點費為8萬
      元，則丙○○及所屬老師負有每週錄製教學節目10小時之
      給付義務，即應完成一定之工作，年代公司始須支付每週
      8 萬元計算之鐘點費作為報酬，二者具對價關係，另對所
      錄製教學節目之品質，則全賴丙○○及所屬教師之學識、
      能力等專業能力而定，故兩造之合約實兼具委任及承攬契
      約之特性，為無名契約，應可認定。
    (2)丙○○及所屬教師於93年2月7、8日、21日、22日，及自
      同年2月28日起至同年7月3日止，事實上並無錄製教學節
      目，其請求年代公司給付每週8萬元計算之鐘點費，計152
      萬元，即無依據，故丙○○主張次依合約關係請求152萬
      元云云，於法不合。
    4.綜上，兩造之合約並未合法終止，丙○○先依終止契約之
      損害賠償請求權，次依合約之法律關係，請求年代公司給
      付93年2月7日、8日及21日、22日，2週之鐘點費16萬元及
      自93年2月28日起至同年7月3日止，17週之鐘點費136萬元
      （計152萬元），均無理由，不應准許。
  (二)反訴部分：
    1.丙○○並無不完全給付之違約行為：
      93年2月14日教理化課程之劉國興老師未到場錄影，臨時
      改由生物楊婕老師代課，且英文老師未到場，改為播放教
      學錄影帶；另93年2月21日、22日除國文老師到場錄影外
      ，其餘老師均缺席等情，為丙○○所不爭執，惟否認有違
      約情事。經查：如前所述，年代公司對93年1月之鐘點費
      未於當月月底支付，且經由優世紀公司片面通知93年2月7
      日、8日停課等情，已違反兩造合約之約定，年代公司違
      約在先。丙○○乃於93年2月11日向原審具狀請求核發支
      付命令，並告知年代公司甲○○稱英文及理化老師今後都
      不來上課，再於翌日即2月12日將支付命令聲請狀親自交
      予年代公司人員手中，已寓有行使同時履行抗辯之意，其
      時丙○○仍未能取得93年1月之鐘點費，則93年2月14日縱
      使有學科老師無法到場錄製教學節目，尚難認係可歸責於
      丙○○之事由。況該日理化課已有代課老師代上，英文課
      亦播放教學錄影帶，影響課程內容情節尚非嚴重，難認已
      達違約之程度。另如前所述，丙○○於93年2月17日與年
      代公司經理陳志成談話時，已明確表示若未於93年2月19
      日前領得93年1月之鐘點費時，今後教師即不出席錄影，
      更明白行使同時履行之抗辯權，故縱使93年2月21日、22
      日除國文老師外，其餘教師缺席錄影，仍難認屬可歸責丙
      ○○之事由。是年代公司主張丙○○為債務不履行之不完
      全給付云云，殊難採信。
    2.丙○○既無可歸責之事由，即與不完全給付之構成要件不
      合，不成立不完全給付。丙○○並無違約情事，年代公司
      於93年2月25日發函終止契約，不生終止之效力。則年代
      公司依兩造合約之約定，以丙○○違約為由，請求賠償懲
      罰性違約金100萬元及自反訴起訴狀送達翌日起至清償日
      止，按年息5％計算之利息，於法無據，不應准許。
八、從而，丙○○本訴請求152萬元，年代公司反訴請求懲罰性
    違約金100萬元及法定遲延利息，均無理由。原審駁回兩造
    本、反訴之訴及其假執行之聲請，理由雖有不同，惟結論並
    無違誤之處。兩造分別就本、反訴部分，提起上訴，指摘原
    審判決不當，求為廢棄改判，均無理由，應予駁回。
九、兩造其餘之攻擊或防禦方法及未經援用之證據，經本院斟酌
    後，認為均不足以影響本判決之結果，無逐一詳予論駁之必
    要。併此敘明。
十、據上論結，本件上訴為無理由，依民事訴訟法第449條第1項
    、第78條，判決如主文。
中　　華　　民　　國　　96　　年　　4 　　月　　24　　日
  　　　　　　　　　民事第十六庭
                  　    審判長法　官  沈方維
　　　　　　　　　            法　官  張競文
　　　　　　　　　            法　官  呂淑玲
正本係照原本作成。
年代數位媒體股份有限公司不得上訴。
丙○○如不服本判決，應於收受送達後20日內向本院提出上訴書
狀，其未表明上訴理由者，應於提出上訴後20日內向本院補提理
由書狀（均須按他造當事人之人數附繕本）上訴時應提出委任律
師或具有律師資格之人之委任狀；委任有律師資格者，另應附具
律師資格證書及釋明委任人與受任人有民事訴訟法第466條之1第
1項但書或第2項（詳附註）所定關係之釋明文書影本。
中　　華　　民　　國　　96　　年　　4 　　月　　24　　日
　　　　　　　　　　　　　　　書記官  明祖全
附註：
民事訴訟法第466條之1（第1項、第2項）：
對於第二審判決上訴，上訴人應委任律師為訴訟代理人。但上訴
人或其他法定代理人具有律師資格者，不在此限。
上訴人之配偶、三親等內之血親、二親等內之姻親，或上訴人為
法人、中央或地方機關時，其所屬專任人員具有律師資格並經法
院認為適當者，亦得為第三審訴訟代理人。
